【裁判字號】    98,消債更,737
【裁判日期】    981103
【裁判案由】    更生事件
【裁判全文】
臺灣臺中地方法院民事裁定           98年度消債更字第737號
    聲  請  人
    即  債務人  丁○○
上列聲請人即債務人與債權人合作金庫商業銀行股份有限公司、
三信商業銀行股份有限公司、丙○（台灣）商業銀行股份有限公
司（含「美商丙○銀行」）、中央健康保險局中區分局、甲○○
○○○○○、乙○○○○○○○、交通部公路總局台中區監理所
、兆豐國際商業銀行股份有限公司、日盛國際商業銀行股份有限
公司、荷商荷蘭銀行股份有限公司台北分公司、玉山商業銀行股
份有限公司間消費者債務清理條例事件，債務人聲請更生，本院
裁定如下：
    主    文
債務人更生及保全處分之聲請均駁回。
聲請費用由債務人負擔。
    理    由
一、按債務人不能清償債務或有不能清償之虞者，得依本條例所
    定更生或清算程序，清理其債務，消費者債務清理條例第 3
    條定有明文。又聲請更生或清算不合程式或不備其他要件者
    ，法院應以裁定駁回之，復為同條例第 8條所明定。又更生
    制度之立法目的在使債務人於不能清償債務或有不能清償之
    虞時，透過此一制度，使全體債權人獲得公平之受償，並予
    債務人在經濟上有更生之機會，防止社會經濟發生混亂，並
    非使債務人恣意消費所造成之債務，任意轉嫁予債權人負擔
    。
二、本件債務人向本院聲請更生，主張其有不能清償債務情事，
    前已提出債權人清冊，以書面向最大債權金融機構請求共同
    協商債務清償方案，惟協商不成立，且其無擔保或無優先權
    之債務總額未逾新台幣（下同）1200萬元，復未經法院裁定
    開始清算程序或宣告破產，請求准予開始更生生活等語。
三、查債務人陳報之債務總額為 6,553,645元｛債務人所提債權
    人清冊僅列6,528,068元（有擔保債務5,401,000元，無擔保
    債務 1,152,645元），債務人一再聲請更生，依其97年11月
    24日聲請更生時即本院97年度消債更字第1181號卷宗，所載
    之債務8,750,016元（有擔保債務人5,620,000元、保證債務
    1,540,000元、無擔保債務1,590,016元），債務人將其中保
    證債務1,540,000元（國泰世華商銀807,000元、慶豐商銀50
    5,000元、寶華商銀228,000元）及債權人洪龍雄（債務人之
    父親）之 469,000元未予列入，在時隔不到一年內重新聲請
    更生，債務竟能大幅減少（減少 2,009,000元），顯見債務
    人有隱匿財產、虛報債務之疑｝，又據其陳報之每月必要生
    活支出（含扶養費）共計13,297元；其固定收入為任職於芙
    恩苾麗品有限公司每月11,782元，如是，債務人之收入顯低
    於其所列舉之必要支出，債務人復未能提供履行其更生方案
    之保證，其無履行更生方案之可能洵堪認定。從而，本件縱
    法院准予開始更生，其更生方案亦難取得債權人之可決，而
    其必要支出又高於其所得，本院亦不得逕予認可更生方案，
    從而更生程序之進行僅在浪費社會資源，債務人之請求即屬
    欠缺程序保護之正當性。
四、次查，依債權人所提出之債務人消費明細觀之，債務人之消
    費態樣多為代償債務（94年11月4日150,000元、95年 3月24
    日240,000元、95年9月 1日249,999元、95年9月8日249,999
    元、96年3月23日300,000元、96年3月30日295,000元）、遠
    至實業股份有限公司｛按此為債務人配偶陳俊龍（96年2月9
    日離婚）所經營，於96年9月14日辦理解散（96年9月14日經
    授中字第0963277568號），而債務人所提出之職證明書為遠
    至實業股份有限公司所開立，離職日期96年 7月30日，刷卡
    日期（93年11月22日36,000元、94年2月30,000元、94年3月
    50,000元、94年 4月50,000元、94年 5月8,000元、94年6月
    38,000元、94年 9月1,499元、94年10月6,000元、94年11月
    10,000元、94年12月55,000元、95年1月500元、95年11月28
    日54,660元、96年 4月98,000元、96年3月36,000元、96年6
    月74,600元、96年7月100,440元、96年8月30,660元、96年9
    月8,760元、96年10月1日15,258元、5日23,529元、8日15,8
    94元、17日6,880元、18日8,703元、19日34,200元、20日18
    ,800 元、23日38,500元 、26日7,980元、30日6,990元、96
    年11月8日3,990元、13日8,990元、15日14,660元、19日16,
    800元、20日47,500元 、26日8,999元、96年12月5,139元、
    97年1月 4日6,980元、97年2月19日3,960元），即屬可議，
    且於公司辦理解登記後，猶大額刷卡，此部分顯然涉有「詐
    欺」之嫌疑｝、餐廳（水舞饌、台中牛排館）、預借現金（
    95年10月19日150,000元）、高額信用貸款（94年10月6日90
    0,000元、96年2月20日270,000元、96年10月2日53,000元、
    96年12月13日36,000元）、保險費（瑞士商環球瑞泰人壽）
    等（其他小額未列計），此有債權人提出之消費帳明細、公
    司及分公司基本資料查詢（明細）、離職證明書附卷可稽（
    附於本院97年度消債更字第1181號卷宗）。依此債務人竟持
    信用卡在配偶經營之公司刷卡消費，且於公司向經濟部辦理
    解散後，仍持信用卡大額消費，更屬可議，是債務人之消費
    已然逾越一般人生活水準，而非屬日常生活所需，而達奢侈
    、浪費之程度；茲債務人依消費者債務清理條例更生之規定
    ，欲將其恣意消費所造成之債務，任意轉嫁予債權人負擔，
    揆諸前引說明亦與本條例之立法目的有違，其請求亦屬欠缺
    權利保護之必要。矧，債務人之消費態樣既如前述，核與消
    費者債務清理條例第134條第4款所稱：「浪費、賭博或其他
    投機行為，致財產顯然減少或負擔過重之債務」等不免責事
    由相當。再經本院於前97年度消債更字第1181號更生案件時
    訊問到場之債權人亦表明反對債務人之更生聲請，顯見本件
    縱令進入更生程序，亦將因其更生方案無法獲致債權人會議
    通過或法院認可而宣告清算（債務人所有台中縣、台中市二
    建物，債務人於本院97年度消債更字第1181號98年4月8日訊
    問時陳稱欲保留台中縣之建物，且債務人一而再聲請更生｛
    97年度消債更字第 818號（傳訊未到庭97年10月22日裁定駁
    回）、97年度消債更字第1181號（98年4月8日撤回）、98年
    度消債更字第444號（未補正98年4月30日裁定駁回）、98年
    度消債更字第571號（欠缺保護必要98年8月24日裁定駁回，
    提起抗告後於98年 9月24日裁定抗告駁回），再於98年10月
    15日具狀聲請本件更生｝，顯然係欲藉更生程序阻擾強制執
    行程序之進行），徒增程序勞費，毫無實益。
五、綜上所述，債務人之請求顯欠缺保護之必要，揆諸首引法條
    規定，應駁回之；又本件更生之聲請既經駁回，其保全處分
    之請求，已無必要，應併予駁回。爰依消費者債務清理條例
    第8條、第15條、民事訴訟法第95條、第78條裁定如主文。
中    華    民    國    98    年    11    月    3     日
                  民事庭法  官   顏世傑
上為正本係照原本作成。
如不服本裁定，應於裁定送達後10日內，以書狀向本院提出抗告
，並繳納抗告費新臺幣1000元。
中    華    民    國    98    年    11    月    3     日
                        書記官   葉家顯


司法院資訊處製作；財團法人民間司法改革基金會備份。
